【裁判字號】    98,交聲,1543
【裁判日期】    990122
【裁判案由】    違反道路交通管理處罰條例聲明異議
【裁判全文】
臺灣士林地方法院交通事件裁定        98年度交聲字第1543號
原處分機關  交通部公路總局高雄區監理所臺東監理站
異  議  人
即受處分人  甲○○
上列異議人即受處分人因違反道路交通管理處罰條例案件，對於
交通部公路總局高雄區監理所臺東監理站於民國98年10月5 日所
為之處分（原處分案號：東監違裁字第裁81-CG0000000號）聲明
異議，經臺灣臺東地方法院諭知管轄錯誤裁定（臺灣臺東地方法
院98年度交聲字第164 號）並移送本院，本院裁定如下：
    主  文
原處分撤銷。
甲○○汽車駕駛人，行經有燈光號誌管制之交岔路口闖紅燈，處
罰鍰新臺幣壹仟捌佰元，並記違規點數參點。
    理  由
一、按汽車行駛至交岔路口，其行進、轉彎，應遵守燈光號誌或
    交通指揮人員之指揮；汽車駕駛人，行經有燈光號誌管制之
    交岔路口闖紅燈者，處新臺幣1,800 元以上5,400 元以下罰
    鍰，並記違規點數3 點，道路交通安全規則第102 條第1 項
    第1 款、道路交通管理處罰條例第53條第1 項、第63條第1
    項第3 款分別定有明文。又汽車駕駛人之行為經以科學儀器
    取得證據資料證明其行為違規，當場不能或不宜攔截製單舉
    發者，得逕行舉發，第1 項之逕行舉發，應記明車輛牌照號
    碼、車型等可資辨明之資料，以汽車所有人為被通知人製單
    舉發，道路交通管理處罰條例第7 條之2 第1 項第7 款、第
    4 項亦有明定。
二、原處分意旨略以：異議人即受處分人甲○○於民國98年4 月
    13日20時28分許，駕駛車號183-DDK 號重型機車（下稱系爭
    機車），行經臺北縣八里鄉臺15線龍米路與龍形三街（往臺
    北）有燈光管制之交岔路口闖紅燈，為警依採證照片舉發「
    駕車行經有燈光號誌管制之交岔路口闖紅燈」之違規，爰依
    道路交通管理處罰條例第53條第1 項，裁處罰鍰新臺幣（下
    同）4,500 元。
三、異議意旨略以：受處分人未實際居住戶籍地，98年4 、5 月
    間先後居住於板橋、臺北市○○○路，因工作異動頻繁，不
    及辦理戶籍異動登記，故未收到本件舉發違反道路交通管理
    事件通知單（下稱舉發通知單），對於被舉發上開時地之交
    通違規並不知情，無從於應到案日期前提出申訴，原處分處
    以最高金額罰鍰，顯非妥適，請予撤銷等語。
四、次按送達，於應受送達人之住居所、事務所或營業所為之；
    不能依前2 條規定為送達者，得將文書寄存送達地之地方自
    治或警察機關，並作送達通知書兩份，1 份黏貼於應受送達
    人住居所、事務所、營業所或其就業處所門首，另1 份交由
    鄰居轉交或置於該送達處所信箱或其他適當位置，以為送達
    ；前項情形，由郵政機關為送達者，得將文書寄存於送達地
    之郵政機關，行政程序法第72條第1 項前段、第74條第1 項
    、第2 項分別定有明文。經查，受處分人戶籍設於「臺東縣
    臺東市○○路○ 段34號」，有法務部戶役政連結作業系統查
    詢資料1 紙在卷可稽（本院卷第4 頁），本件舉發通知單於
    98年4 月30日交寄至受處分人上開戶籍地址，未能會晤受處
    分人亦無受領文書之同居人、受雇人或接收郵件人員，郵政
    機關乃寄存送達於上開戶籍地之郵政機關即臺東豐田郵局，
    有舉發通知單、交通部公路總局高雄區監理所臺東監理站98
    年9 月30日高監東字第0980013116號函、臺北縣政府警察局
    98年9 月25日北縣警交字第0980142039號函、臺北縣政府警
    察局送達證書各1 紙在卷可稽（臺灣臺東地方法院98年度交
    聲字第164 號卷，下稱臺東地院卷，第8 至11頁），依上開
    規定，本件舉發通知單已合法送達受處分人，舉發程序即已
    完成並生效，合先敘明。
五、經查，受處分人駕駛系爭機車於上開時、地，行經有燈光號
    誌管制之交岔路口闖紅燈，經科學儀器照相設備採證，舉發
    單位依採證照片，記明車輛牌照號碼、車型等可資辨明之資
    料，以機車所有人即受處分人為被通知人製單舉發之事實，
    有上開舉發通知單、採證照片3 幀在卷可稽（本院卷第10頁
    ），受處分人並供稱對於有上開闖紅燈之違規行為無意見等
    語（本院卷第12頁），是受處分人於上開時地駕駛系爭機車
    闖紅燈之事實，應堪認定。又本件違規之應到案日期為「98
    年5 月30日前」，有卷附舉發通知單、裁決書可稽，受處分
    人雖未於上開應到案日期前納罰鍰或提出申訴，惟按受處罰
    人於接獲舉發違反道路交通管理事件通知單後，於15日內得
    不經裁決，逕依規定之罰鍰基準，向指定之處所繳納結案，
    不服舉發事實者，應於15日內，向處罰機關陳述意見或提出
    陳述書，其不依通知所定限期前往指定處所聽候裁決，且未
    依規定期限繳納罰鍰結案或向處罰機關陳述意見者，處罰機
    關得逕行裁決之，道路交通管理處罰條例第9 條第1 項定有
    明文，可徵對違規行為人課以如期繳納罰鍰或申訴陳述意見
    之義務，應以該行為人已知悉舉發通知單之內容（包括應到
    案日期）為前提要件，若受處分人未實際接獲舉發通知單，
    無從知悉應到案日期，即以其逾期而裁決最高罰鍰，對違規
    行為人顯失公平。本件舉發通知單係以「寄存送達」方式送
    達受處分人，業如前述，而受處分人未實際居住上揭臺東市
    戶籍地址，於98年4 、5 月間分別居住於板橋、臺北市○○
    ○路等處，經常搬家等情，經受處分人供述在卷（本院卷第
    13頁），並有臺灣臺東地方法院電話記錄表1 紙在卷可稽（
    臺東地院卷第14頁），堪認受處分人辯稱未實際收到舉發通
    知單，對於應在98年5 月30日前（即應到案日期前）繳納罰
    鍰或提出申訴並不知情，無從如期繳納或提出申訴，尚非不
    能採信。受處分人於原處分為裁決前，既無從知悉舉發通知
    單記載之應到案日期，自難期待受處分人能依期限到案或申
    訴，原處分機關以受處分人逾越應到案期限60日以上，遽裁
    罰最高金額之罰鍰，尚難認妥適。
六、綜上述，本件違規事證明確，堪以認定，原處分機關認受處
    分人有上開違規事實而予裁罰固非無見，惟原處分既有上開
    不當之處，應由本院將原處分裁處罰鍰4,500 元部分撤銷，
    依違反道路交通管理事件統一裁罰基準表所定機器腳踏車之
    最低罰鍰金額，又受處分人既為上揭時地違規之機車駕駛人
    ，原處分機關未依道路交通管理處罰條例第63條第1 項第3
    款記違規點數3 點，亦有未當，爰改諭知裁罰如主文第2 項
    所示。
據上論斷，依道路交通案件處理辦法第20條前段，裁定如主文。
中    華    民    國    99    年    1     月    22    日
                    交通法庭法  官  陳美彤
以上正本證明與原本無異。
如不服本裁定應於送達後5日內向本院提出抗告狀。
                            書記官  吳旻玲
中    華    民    國    99    年    1     月    22    日


司法院資訊處製作；財團法人民間司法改革基金會備份。
